臺灣板橋地方法院民事裁定　　　　　　100年度消債抗字第7號
抗　告　人　許俊盛
上列抗告人因消費者債務清理條例更生事件，對於民國99年11月
4日本院99年度消債更字第249號裁定提起抗告，本院裁定如下：
    主    文
抗告駁回。
抗告程序費用新臺幣壹仟元由抗告人負擔。
    理    由
一、本件抗告意旨略以：抗告人於民國99年4 月20日提出前置協
    商聲請，抗告人雖可負擔最大債權金融機構日盛國際商業銀
    行股份有限公司（下稱日盛銀行）所提41期、利率5％ 、每
    期還款11,000元之還款方案，惟部分債權已轉讓予資產管理
    公司，其中新榮資產管理股份有限公司只願繼續扣薪1/3 ，
    不願與抗告人達成任何協商方案，非抗告人無清償誠意。倘
    以抗告人每月收入新臺幣（下同）38,200元計算，扣除強制
    扣薪後，僅餘25,467元，若再扣除每月基本生活費用25,255
    元，實已無法負擔任何還款金額，縱抗告人工作至法定退休
    年齡，加計各家債權銀行每年高達20％之利息，依舊無清償
    之可能，遑論現經濟不景氣，各大企業紛紛裁員、減薪，抗
    告人亦已勉力加班，期維持固定薪資，且家中另有年邁父母
    須扶養，除奉養金外尚須支付急用之大筆醫療費用，爰提起
    抗告，請求廢棄原裁定等語。
二、按債務人對於金融機構因消費借貸、自用住宅借款、信用卡
    或現金卡契約而負債務，在聲請更生或清算前，應提出債權
    人清冊，以書面向最大債權金融機構請求協商債務清償方案
    ，並表明共同協商之意旨；聲請更生或清算不合程式或不備
    其他要件者，法院應以裁定駁回之，但其情形可以補正者，
    法院應定期間先命補正，消費者債務清理條例（下稱消債條
    例）第151條第1項、第8 條定有明文。其中消費者債務清理
    條例第151條第1項立法理由為：「債務人受法院裁定開始更
    生或清算程序者，其生活、資格、權利等均將受限制，該等
    程序係債務清理之最後手段，於債務人無法與債權人協商時
    ，始適用更生程序或清算程序清理其債務。債務人對於金融
    機構因消費借貸、自用住宅借款、信用卡或現金卡契約而負
    債務，其法律關係較單純明確，金融機構並已訂有債務協商
    機制，如能協商成立，債務人或不須依本條例聲請更生或清
    算，可疏減法院負擔，有效分配司法資源。為使債務人得自
    主解決其債務，爰設本條，明定債務人對於金融機構因消費
    借貸、自用住宅借款、信用卡或現金卡契約而負債務之情形
    ，採行協商前置主義，債務人於聲請更生或清算前，應先行
    提出債權人清冊，以書面向最大債權金融機構請求協商債務
    清償方案並表明共同協商之意旨」，是消債條例規定協商前
    置之意旨，在使金融機構與債務人就特定種類之債務清理事
    務上，利用法院程序外解決之協商機制，為迅速有效之自主
    性解決，而此一程序之進行，有賴當事人間之協力配合，本
    於誠信為基礎，形成債務清理之共識，藉由法院之事後核可
    ，賦予協商內容作為執行名義之正當性，對於金融機構因消
    費借貸、自用住宅借款、信用卡或現金卡契約而負債務之債
    務人，聲請更生或清算前，除形式上應以書面向最大債權金
    融機構請求協商債務清償方案並表明共同協商之意旨外，亦
    應本於誠實信用原則切實配合協商之進行，苟債務人外觀上
    雖有以書面向最大債權金融機構請求協商債務清償方案並表
    明共同協商意旨之形式，但實質上缺乏協商之誠意、無意進
    行協商（例如：故意怠於提供財產、收入、業務及信用狀況
    之資料、故意不與債權人接觸、協商或拒絕所有還款條件）
    ，甚且要求債權人逕行製作協商不成立之證明文書，則協商
    不成立係可歸責於債務人，應認債務人並未依法踐行消債條
    例第151條第1項規定之程式。
三、經查：
  (一)抗告人因消費借貸、自用住宅借款、信用卡或現金卡對金融
    機構負有884,257 元之債務，於消費者債務清理條例施行後
    ，前依中華民國銀行公會會員辦理消費金融案件無擔保協商
    機制，向最大債權金融機構日盛銀行申請消費者債務清理條
    例前置協商，雙方前曾以「提供41期，利率5％ ，每期還款
    11,000元」為清償條件，惟抗告人未能接受顯足以負擔之還
    款方案，經花旗銀行於99年6 月28日以「因債務人之出售債
    權無法納入協商一併洽談」之理由而為協商不成立，有抗告
    人提出之日盛銀行前置協商不成立通知書附卷為憑，並經花
    旗銀行陳明在卷（見本院99年度消債更字第249號卷第9頁、
    第43頁-第44頁、第62頁-第64頁），堪信為真。
  (二)抗告人主張其平均每月薪資38,200元，扣除每月必要生活費
    用25,255元及強制扣薪1/3 後，無法負擔日盛銀行所提之協
    商條件等情，縱然屬實，惟依內政部主計處所公佈之新北市
    每人每月最低基本生活費用10,792元，已包括食、衣、住、
    行等費用在內，且抗告人既負債大於資產，本應較一般人更
    節約支出，節省開銷，因之，應以上開10,792元作為抗告人
    每月必要生活支出之金額。至於扶養費部份，抗告人雖自陳
    每個月需支出11,500元扶養母親許顏崙，然其扶養費應依國
    稅局扶養免稅額每人每月6,834 元為計算，倘再與其兄長許
    俊夫、許俊隆共同分擔，渠等每人每月應負擔之撫養費僅為
    2,278 元（計算式：每人每月扶養費68343 人＝2,278 元
    ），因此可計得抗告人以每月薪資扣除強制扣薪1/3 即12,7
    33元（計算式：抗告人每月薪資38,200元×1/3 ＝12,733元
    ）、必要支出10,792元及撫養費2,278 元後，尚餘12,397元
    （計算式：抗告人每月薪資38,200元- 扣薪12,733元- 基本
    生活費用10,792元- 扶養費2,278 元＝12,397元），而日盛
    銀行提出每月協商金額僅11,000元，抗告人並無難以履行之
    情形，是原審認定抗告人每月收入扣除強制執行扣薪及每月
    必要開支（含扶養費）後，尚有足以清償協商條件之能力一
    節，並無違誤。
  (三)又本件抗告人另主張須不定時為母親支出大筆醫療費用云云
    ，然抗告人自聲請更生程序迄今，亦僅提出振興醫療財團法
    人振興醫院門急診醫療費用收據、三和診所全民健保門診掛
    號費收據數紙為憑（見本院99年度消債更字第249 號卷第37
    頁-第40頁），觀諸上開收據，至多顯示抗告人於98年8月份
    曾支出4,513元【計算式：98年8月6日（240+150）+同年8月
    13日（240+150）+同年8月19日（240+150）+同年8月13日至
    8月17日（2,656+397）+同年8月24日（140+150）＝4,513元
    】，99年4月份曾支出690元【計算式：99年4 月28日於振興
    醫院（240+150）+同年4月19日及21日於三和診所掛號費（
    150+150）＝690】，共計5,203元，此兩年平均每月須支出
    醫藥費為217元（計算式：5,203元2年12月＝217元），
    復未據提出相關事證為佐，則抗告人主張須不定時為母親支
    出大筆醫療費用，洵難採信。
  (四)至抗告人雖遭法院強制執行其薪資，每月由薪資中扣除1/3
    ，此有臺灣桃園地方法院執行命令兩件在卷可憑（見本院99
    年度消債更字第249號卷第19頁-第22頁），惟此亦屬清償債
    務之一部，非謂抗告人收入減少，亦與抗告人有無清償能力
    無涉。抗告人既非無清償債務之可能，倘認目前之債務清償
    方式有調整之必要，仍宜本諸償債誠意與各債權人協商債務
    清償方式，藉以重建其經濟生活。揆諸首揭條文意旨及說明
    ，難認抗告人已依法踐行消費者債務清理條例151第1條規定
    之程式。
四、綜上所述，抗告人不於能力可負擔範圍內與債權銀行積極研
    議債務清償方案，逕浮誇指陳每月所需生活費用及扶養費，
    毫無減省不必要開支、盡力清償債務之意，其無成立協商之
    真意，已足認定，更難謂已踐履消費者債務清理條例第151
    條第1項之規定，其為更生聲請，應屬聲請更生要件不備，
    是項不備復無從補正，原法院駁回其更生之聲請，自無不合
    ，抗告人請求廢棄原裁定，難認有據，爰予駁回。
五、據上論結，本件抗告為無理由。依消費者債務清理條例第15
    條，民事訴訟法第495條之1第1項、第449條第1 項、第95條
    、第78條，裁定如主文。
中    華    民    國    100    年    2    月    18    日
                  民事第二庭  審判長法  官  陳麗玲
                                    法  官  連育群
                                    法  官  吳振富
以上正本證明與原本無異。
本裁定不得抗告。
中    華    民    國    100    年    2    月    18    日
                                    書記官  江文彬